【裁判字號】    97,易,498
【裁判日期】    970527
【裁判案由】    恐嚇取財等
【裁判全文】
臺灣臺南地方法院刑事判決               97年度易字第498號
公  訴  人  臺灣臺南地方法院檢察署檢察官
被      告  甲○○
                    現於臺灣高雄第二監獄
被      告  丙○○
上列被告因恐嚇取財等案件，經檢察官提起公訴（97年度偵字第
4548號），被告於本院準備程序進行中，已就被訴事實為有罪之
陳述，經本院合議庭裁定由受命法官獨任進行簡式審判程序，判
決如下：
    主  文
甲○○共同犯如附表一所示七罪，各處如附表所示之刑，其中應
減刑部分詳如附表一所示減刑後之刑。減刑及不應減刑之罪應合
併執行有期徒刑肆年伍月，扣案之0000000000號、0
000000000號、0000000000號行動電話各壹
支、和解書壹本、商業本票簿壹本沒收。
丙○○共同犯如附表二所示六罪，各處如附表所示之刑，其中應
減刑部分詳如附表二所示減刑後之刑。減刑及不應減刑之罪應合
併執行有期徒刑參年拾壹月，扣案之0000000000號、
0000000000號、0000000000號行動電話各
壹支、和解書壹本、商業本票簿壹本沒收。
    事實及理由
一、本件犯罪事實及證據均引用起訴書所載（詳如附件），並增
    列被告甲○○、丙○○於本院審理時之自白為證據之一。
二、論罪科刑
  (一)按「恐嚇取財與詐欺取財之區別，在於前者係施用使人心生
    畏怖之恐嚇手段，致被害人心生畏懼，明知不應交付財物而
    交付，後者則係施用詐術手段，使人陷於錯誤，誤信為應交
    付財物而交付。惟上開之恐嚇手段，常以虛假之事實為內容
    ，故有時亦不免含有詐欺之性質，倘含有詐欺性之恐嚇取財
    行為，足使人心生畏懼時，自應僅論以高度之恐嚇取財罪，
    殊無再適用詐欺取財罪之餘地」；又「恐嚇之性質，不以違
    法為必要，雖屬合法之事，若以恐嚇要挾，仍構成恐嚇取財
    罪。本件原判決既認定被告等以如不給錢，將向警方檢舉等
    語，恫嚇林明傳付款，能否謂被告等所犯僅止於詐欺而未涉
    及恐嚇取財，不無研求餘地」；又共同正犯之意思聯絡，不
    限於事前有所協定，其為行為當時基於相互之認識，以共同
    犯罪之意思參與者，亦無礙於共同正犯之成立。恐嚇取財之
    罪質，非不含有詐欺性，且恐嚇取財與詐欺，僅係取得財物
    之手段不同，而於圖得不法所有，以非法方法取得他人財物
    之點，兩者並無差異（最高法院30年上字第668號判例要旨
    、84年度臺上字第1993號、76年度臺上字第7178號、74年度
    臺上字第681號判決要旨參照）。查本件被告甲○○、丙○
    ○就犯罪事實二所為，係犯刑法第339條第1項之詐欺取財既
    遂罪；而其就犯罪事實一、三至七所為（丙○○不包含犯罪
    事實四），雖利用被害人未考領醫師執照而進行醫療行為之
    弱點，如被害人不同意和解即向警察機關檢舉等情為恫嚇，
    或者以客觀上疑似造成醫療糾紛之狀態，再以威脅之口氣恫
    嚇被害人必須賠償解決，否則可能遭受不測，所行恐嚇之手
    段雖含有詐欺性質，然依前開說明，仍構成同法第346條第1
    項之恐嚇取財既遂罪。又犯罪事實一、二、三、六、七係被
    告甲○○、丙○○與同案被告曾素霞共犯；犯罪事實四為被
    告甲○○與同案被告曾素霞、蔡葉麗珠、真實姓名年籍不詳
    綽號「阿成」、「阿梅」之成年男子及女子共犯；就犯罪事
    實五係被告甲○○、丙○○另與同案被告曾素霞、蔡葉麗珠
    共犯，其等就前開七犯行，各有犯意聯絡與行為分擔，均應
    論以共同正犯。及被告被告甲○○所犯如附表一所示之七罪
    及被告丙○○所犯如附表二所示之六罪，犯罪時間相差十日
    或一月以上，犯罪地點亦不相同，犯意亦屬各別，行為互殊
    ，均應分論併罰。
  (二)爰審酌被告甲○○、丙○○二人為貪求不法利益，佯稱醫療
    糾紛，利用被害人擔憂、害怕之心態，輕易獲取和解金之犯
    罪手段，惟被害人若非未考領醫師執照而有施行醫療行為之
    實，亦無令被告有機可乘之情，以及被告之智識程度、就本
    案之參與程度、分工模式、主從關係、所生危害、所得利益
    非微，迄未賠償被害人之損失以及犯後坦承犯行之態度等一
    切情狀，分別量處如主文所示之刑，以示懲憬。
  (三)又被告被告甲○○就犯罪事實一至四之犯行、被告丙○○就
    犯罪事實一至三之犯行，犯罪時間均係96年4月24日以前，
    所犯雖屬中華民國96年罪犯減刑第3條第1項第15款所列之罪
    ，惟其未受死刑、無期徒刑或有期徒刑1年6月以上刑之宣告
    ，核與同條例規定之減刑要件相符，應依同條例第2條第1項
    第3款及第7條第1項之規定各減其宣告刑二分之一，並依同
    條例第11條之規定就其所犯前開得減刑之罪與不得減刑之罪
    定應執行之刑。
三、扣案之被告甲○○持用之0000000000號行動電話1支，業據
    被告甲○○供承係其所有，且為工作時（即犯罪時）要互相
    聯絡之用；扣案之被告丙○○所持用0000000000號行動電話
    1 支、和解書5紙、商業本票簿1本，亦據被告丙○○供承係
    其所有，且為本件犯罪所用之物品；及扣案之同案被告曾素
    霞持用之0000000000號行動電話1支，依卷附之通聯記錄顯
    示，係與被告甲○○或丙○○犯罪時互相聯絡之工具，均應
    予沒收。其餘扣案之筆記簿、藥包3小包，據被告丙○○供
    稱筆錄簿為個人平日記事所用，與本案無關，藥包是其感冒
    供自己服用之藥物，且無積極證據證明係專供本案所用之物
    ，故不予沒收。
四、據上論斷，應依刑事訴訟法第273條之1第1項、第299條第1
    項前段、第310條之2、第454條，刑法第28條、第339條第1
    項、第346條第1項、第38條第1項第2款、第51條第5款，刑
    法施行法第1條之1，中華民國96年罪犯減刑條例第2條第1項
    第3款、第7條、第11條，判決如主文。
五、如不服本判決應於收受本判決後10日內向本院提出上訴書狀
    ，並應敘述具體理由。如未敘述上訴理由者，應於上訴期間
    屆滿後20日內向本院補提理由書狀（均須按他造當事人之人
    數附繕本，切勿逕送上級法院）。
本案經檢察官乙○○到庭執行職務。
中    華    民    國    97    年    5     月    27    日
                  刑事第四庭    法  官  許蕙蘭
以上正本證明與原本無異。
如不服本判決應於收受本判後10日內向本院提出上訴書狀，並應
敘述具體理由。如未敘述上訴理由者，應於上訴期間屆滿後20日
內向本院補提理由書狀（均須按他造當事人之人數附繕本）「切
勿逕送上級法院」。
                                書記官  郭勝華
中    華    民    國    97    年    5     月    27    日
 附表一：被告甲○○所犯各罪
┌───┬─────┬─────────┬──────────┬──────────┐
│被  告│犯罪事實  │所犯罪名          │    宣告之本刑      │      減刑後之刑    │
│      │          │                  │                    │                    │
├───┼─────┼─────────┼──────────┼──────────┤
│甲○○│犯罪事實一│刑法第二十八條、第│有期徒刑壹年，扣案之│有期徒刑陸月，扣案之│
│      │          │三百四十六條第一項│0000000000│0000000000│
│      │          │共同恐嚇取財既遂罪│號、00000000│號、00000000│
│      │          │。                │八六號、０九二九三二│八六號、０九二九三二│
│      │          │                  │七三二八號行動電話各│七三二八號行動電話各│
│      │          │                  │壹支、和解書壹本、商│壹支、和解書壹本、商│
│      │          │                  │業本票簿壹本沒收。  │業本票簿壹本沒收。  │
│      ├─────┼─────────┼──────────┼──────────┤
│      │犯罪事實二│刑法第二十八條、第│有期徒刑拾月，扣案之│有期徒刑伍月，扣案之│
│      │          │三百三十九條第一項│0000000000│0000000000│
│      │          │之共同詐欺取財既遂│號、00000000│號、00000000│
│      │          │罪                │八六號、０九二九三二│八六號、０九二九三二│
│      │          │                  │七三二八號行動電話各│七三二八號行動電話各│
│      │          │                  │壹支、和解書壹本、商│壹支、和解書壹本、商│
│      │          │                  │業本票簿壹本沒收。  │業本票簿壹本沒收。  │
│      ├─────┼─────────┼──────────┼──────────┤
│      │犯罪事實三│刑法第二十八條、第│有期徒刑壹年，扣案之│有期徒刑陸月，扣案之│
│      │          │三百四十六條第一項│0000000000│0000000000│
│      │          │之共同恐嚇取財既遂│、00000000八│號、00000000│
│      │          │罪                │六號、0000000│八六號、０九二九三二│
│      │          │                  │三二八號行動電話各壹│七三二八號行動電話各│
│      │          │                  │支、和解書壹本、商業│壹支、和解書壹本、商│
│      │          │                  │本票簿壹本沒收。    │業本票簿壹本沒收。  │
│      ├─────┼─────────┼──────────┼──────────┤
│      │犯罪事實四│刑法第二十八條、第│有期徒刑壹年，扣案之│有期徒刑陸月，扣案之│
│      │          │三百四十六條第一項│0000000000│0000000000│
│      │          │之共同恐嚇取財既遂│號、00000000│號、00000000│
│      │          │罪                │八六號、０九二九三二│八六號、０九二九三二│
│      │          │                  │七三二八號行動電話各│七三二八號行動電話各│
│      │          │                  │壹支、和解書壹本、商│壹支、和解書壹本、商│
│      │          │                  │業本票簿壹本沒收。  │業本票簿壹本沒收。  │
│      ├─────┼─────────┼──────────┼──────────┤
│      │犯罪事實五│刑法第二十八條、第│有期徒刑拾月，扣案之│    不適用          │
│      │          │三百四十六條第一項│0000000000│                    │
│      │          │之共同恐嚇取財罪  │號、00000000│                    │
│      │          │                  │八六號、０九二九三二│                    │
│      │          │                  │七三二八號行動電話各│                    │
│      │          │                  │壹支、和解書壹本、商│                    │
│      │          │                  │業本票簿壹本沒收。  │                    │
│      ├─────┼─────────┼──────────┼──────────┤
│      │犯罪事實六│刑法第二十八條、第│有期徒刑拾月，扣案之│    不適用          │
│      │          │三百四十六條第一項│0000000000│                    │
│      │          │之共同恐嚇取財既遂│號、00000000│                    │
│      │          │罪                │八六號、０九二九三二│                    │
│      │          │                  │七三二八號行動電話各│                    │
│      │          │                  │壹支、和解書壹本、商│                    │
│      │          │                  │業本票簿壹本沒收。  │                    │
│      ├─────┼─────────┼──────────┼──────────┤
│      │犯罪事實七│刑法第二十八條、第│有期徒刑拾月，扣案之│    不適用          │
│      │          │三百四十六條第一項│0000000000│                    │
│      │          │之共同恐嚇取財既遂│號、00000000│                    │
│      │          │罪                │八六號、０九二九三二│                    │
│      │          │                  │七三二八號行動電話各│                    │
│      │          │                  │壹支、和解書壹本、商│                    │
│      │          │                  │業本票簿壹本沒收。  │                    │
└───┴─────┴─────────┴──────────┴──────────┘
 附表二：被告丙○○所犯各罪
┌───┬─────┬─────────┬──────────┬──────────┐
│被  告│犯罪事實  │所犯罪名          │    宣告之本刑      │      減刑後之刑    │
│      │          │                  │                    │                    │
├───┼─────┼─────────┼──────────┼──────────┤
│丙○○│犯罪事實一│刑法第二十八條、第│有期徒刑壹年，扣案之│有期徒刑陸月，扣案之│
│      │          │三百四十六條第一項│0000000000│0000000000│
│      │          │共同恐嚇取財既遂罪│號、00000000│號、00000000│
│      │          │。                │八六號、０九二九三二│八六號、０九二九三二│
│      │          │                  │七三二八號行動電話各│七三二八號行動電話各│
│      │          │                  │壹支、和解書壹本、商│壹支、和解書壹本、商│
│      │          │                  │業本票簿壹本沒收。  │業本票簿壹本沒收。  │
│      ├─────┼─────────┼──────────┼──────────┤
│      │犯罪事實二│刑法第二十八條、第│有期徒刑拾月，扣案之│有期徒刑伍月，扣案之│
│      │          │三百三十九條第一項│0000000000│0000000000│
│      │          │之共同詐欺取財既遂│號、00000000│號、00000000│
│      │          │罪                │八六號、０九二九三二│八六號、０九二九三二│
│      │          │                  │七三二八號行動電話各│七三二八號行動電話各│
│      │          │                  │壹支、和解書壹本、商│壹支、和解書壹本、商│
│      │          │                  │業本票簿壹本沒收。  │業本票簿壹本沒收。  │
│      ├─────┼─────────┼──────────┼──────────┤
│      │犯罪事實三│刑法第二十八條、第│有期徒刑壹年，扣案之│有期徒刑陸月，扣案之│
│      │          │三百四十六條第一項│0000000000│0000000000│
│      │          │之共同恐嚇取財既遂│號、00000000│號、00000000│
│      │          │罪                │八六號、０九二九三二│八六號、０九二九三二│
│      │          │                  │七三二八號行動電話各│七三二八號行動電話各│
│      │          │                  │壹支、和解書壹本、商│壹支、和解書壹本、商│
│      │          │                  │業本票簿壹本沒收。  │業本票簿壹本沒收。  │
│      ├─────┼─────────┼──────────┼──────────┤
│      │犯罪事實五│刑法第二十八條、第│有期徒刑拾月，扣案之│    不適用          │
│      │          │三百四十六條第一項│0000000000│                    │
│      │          │之共同恐嚇取財罪  │號、00000000│                    │
│      │          │                  │八六號、０九二九三二│                    │
│      │          │                  │七三二八號行動電話各│                    │
│      │          │                  │壹支、和解書壹本、商│                    │
│      │          │                  │業本票簿壹本沒收。  │                    │
│      ├─────┼─────────┼──────────┼──────────┤
│      │犯罪事實六│刑法第二十八條、第│有期徒刑拾月，扣案之│    不適用          │
│      │          │三百四十六條第一項│0000000000│                    │
│      │          │之共同恐嚇取財既遂│號、00000000│                    │
│      │          │罪                │八六號、０九二九三二│                    │
│      │          │                  │七三二八號行動電話各│                    │
│      │          │                  │壹支、和解書壹本、商│                    │
│      │          │                  │業本票簿壹本沒收。  │                    │
│      ├─────┼─────────┼──────────┼──────────┤
│      │犯罪事實七│刑法第二十八條、第│有期徒刑拾月，扣案之│    不適用          │
│      │          │三百四十六條第一項│0000000000│                    │
│      │          │之共同恐嚇取財既遂│號、00000000│                    │
│      │          │罪                │八六號、０九二九三二│                    │
│      │          │                  │七三二八號行動電話各│                    │
│      │          │                  │壹支、和解書壹本、商│                    │
│      │          │                  │業本票簿壹本沒收。  │                    │
└───┴─────┴─────────┴──────────┴──────────┘
錄本案論罪科刑條文：
中華民國刑法第339條（普通詐欺罪）
意圖為自己或第三人不法之所有，以詐術使人將本人或第三人之
物交付者，處5年以下有期徒刑、拘役或科或併科1千元以下罰金
。
以前項方法得財產上不法之利益或使第三人得之者，亦同。
前二項之未遂犯罰之。
中華民國刑法第346條（單純恐嚇罪）
意圖為自己或第三人不法之所有，以恐嚇使人將本人或第三人之
物交付者，處6月以上5年以下有期徒刑，得併科1千元以下罰金
。
以前項方法得財產上不法之利益，或使第三人得之者，亦同。
前二項之未遂犯罰之。


司法院資訊處製作；財團法人民間司法改革基金會備份。
